【裁判字號】    98,訴,960
【裁判日期】    980807
【裁判案由】    搶奪等
【裁判全文】
臺灣高雄地方法院刑事判決               98年度訴字第960號
公  訴  人  臺灣高雄地方法院檢察署檢察官
被      告  壬○○
                    （現於高雄看守所羈押中）
上列被告因竊盜案件，經檢察官提起公訴（98年度偵字第15615
號），被告於準備程序中就被訴事實為有罪之陳述，經本院告知
簡式審判程序之旨，並聽取被告與公訴人之意見後，本院合議庭
裁定由受命法官獨任進行簡式審判程序，本院判決如下：
    主  文
壬○○犯攜帶兇器竊盜罪，共三罪，均累犯，各處有期徒刑捌月
，扣案如附表四編號一所示之物沒收；又犯竊盜罪，共三罪，均
累犯，各處有期徒刑伍月；又犯搶奪罪，共九罪，均累犯，各處
有期徒刑捌月，扣案如附表四編號二所示之物均沒收。應執行有
期徒刑捌年，扣案如附表四所示之物均沒收。
    事  實
一、壬○○前因搶奪案件，經法院判處有期徒刑1年6月，嗣因符
    合96年罪犯減刑條例減刑要件，經法院裁定減刑為有期徒刑
    9 月，並於96年12月22日縮刑期滿執行完畢。詎猶不知悔改
    ，竟意圖為自己不法之所有，並基於竊盜及搶奪之犯意，分
    別為下列行為：
  (一)壬○○於附表一所示之時、地，持其所有客觀上具有危險性
    ，足生損害於人之生命、身體、健康之螺絲扳手1 支，分別
    竊取如附表一所示被害人之機車牌照得逞；另於附表二所示
    之時、地，趁四下無人之際，隨手拾起路邊石頭，先敲破停
    放該處如附表二所示之自用小客車車門窗，隨即潛入該車，
    竊取如附表二所示被害人之財物得逞。
  (二)壬○○於附表三所示之時、地，穿戴口罩及安全帽以遮掩面
    容，旋即騎乘其所有車牌號碼KE7-877 號重型機車，或騎乘
    改懸掛前揭所竊牌照之上開機車，或騎乘車牌號碼不詳、為
    他人不慎遺留鑰匙之黑色重型機車，趨近如附表三所示之路
    人、機車騎士或汽車駕駛，隨即趁其等不注意之際，迅速伸
    手搶奪被害人手持、肩掛、放置在機車腳踏墊或放置在汽車
    副駕駛座如附表三所示之財物得逞。
  (三)壬○○所得前揭現金業已花用殆盡，手機、金飾、相機等物
    則典當變現花用，其餘財物及贓車牌則任意丟棄。嗣於98年
    5 月25日13時30分許，經警持拘票前往高雄市立殯儀館大華
    廳前拘提到案，並自壬○○所騎乘之車牌號碼KE8-877 號重
    型機車置物箱內，扣得作案時所穿戴之黑色口罩1 個、紫色
    安全帽1 頂及螺絲扳手1 支；
二、案經被害人丁○○、庚○○、董逸婷、癸○○、甲○○、寅
    ○○、辰○○分別訴由高雄市政府警察局三民第二分局報告
    臺灣高雄地方法院檢察署檢察官偵查起訴。
    理  由
一、按本件被告壬○○所犯係死刑、無期徒刑、最輕本刑為3 年
    以上有期徒刑以外之罪，其於準備程序就前揭被訴事實為有
    罪之陳述，經法官告知簡式審判程序之旨，並聽取其與公訴
    人之意見後，本院認無不得或不宜改依簡式審判程序進行之
    處，爰依刑事訴訟法第273 條之1 第1 項、第284 條之1 ，
    裁定本件由受命法官進行簡式審判程序，合先敘明。
二、上揭事實，業據被告壬○○於本院審理中全部坦承不諱，核
    與證人即被害人子○○、巳○○、乙○○、卯○○、辛○○
    、丙○○、己○○、丁○○、庚○○、董逸婷、丑○○、癸○○、甲○○、寅○○、辰○○、戊○○，及證人嚴麒霖、
    鄭資憲、何素女、王淑芬等人於警詢中證述被告上揭竊盜或
    搶奪犯行之情節相符，並有監視器翻拍照片30張、贓物認領
    保管單、扣押物品目錄表、當票及高雄市當鋪收當物品登記
    簿、扣案贓物、黑色口罩1 個、紫色安全帽1 頂、螺絲扳手
    1 支等相關證物在卷可稽，足認被告上揭任意性之自白與事
    實相符，得做為被告有罪之證據。又按刑法第321 條第1 項
    第3 款攜帶兇器加重竊盜罪，係以行為人攜帶兇器為其加重
    條件，此所謂兇器，其種類並無限制，凡客觀上足對人之生
    命、身體、安全構成威脅，具有危險性之兇器均屬之；且祇
    須行竊時攜帶此種具有危險性之兇器為已足，並不以攜帶之
    初即有行兇之意圖為必要。查本案就附表一之事實部分，業
    據被告於審理中自承用其所有之螺絲扳手以行竊之，而該螺
    絲扳手各1 支之材質為鐵製、質地堅硬，且前端尖銳，有扣
    案螺絲扳手1 支可按，若用以攻擊人體，勢將造成人身之傷
    害，綜此足認被告所持該螺絲扳手客觀上可對人之生命、身
    體、安全構成威脅，具有危險性，要屬刑法第321 條第1 項
    第3 款所定兇器無訛，是被告就附表一部分攜帶客觀上可為
    兇器之螺絲扳手，進而竊取上開物品，業已該當刑法攜帶兇
    器加重竊盜罪之構成要件甚明。從而，本件事證明確，被告
    上揭之犯行均堪以認定，應依法論科。
三、末按刑法第321 條第1 項第3 款攜帶兇器竊盜罪，所稱之兇
    器，乃依一般社會觀念足以對人之生命、身體、安全構成威
    脅，而具有危險性之「器械」而言，已見前述（關於「器械
    」一語，參見社會秩序維護法第63 條 第1 項第1 款「無正
    當理由攜帶具有殺傷力之『器械』」；及最高法院79年臺上
    字第5253號判例「螺絲起子為足以殺傷人生命、身體之『器
    械』」用語）。而磚塊、石頭乃自然界之物質，尚難謂為通
    常之「器械」，從而持磚塊、石頭砸毀他人車窗竊盜部分，
    尚難論以攜帶兇器竊盜罪，此有最高法院92年台非字第38號
    判決意旨可資參照。而被告就附表二所犯，係持路邊石頭先
    敲破被害人車輛之車窗後，再進入車內行竊，揆諸上揭判決
    意旨所示，應僅構成普通竊盜罪，而非屬攜帶兇器而犯竊盜
    罪之情形，附此敘明。
四、核被告壬○○就附表一所為，均係犯刑法第321 條第1 項第
    3 款之攜帶兇器竊盜罪，共3 次；就附表二所為，均係犯刑
    法第320 條第1 項之竊盜罪，共3 次；就附表三所為，均係
    犯刑法第325 條第1 項之搶奪罪，共9 次。被告上揭15次犯
    行，犯意各別，行為互殊，被害人均相異，應予分論併罰。
    又被告前因搶奪案件，經法院判處有期徒刑1 年6 月，嗣因
    符合96年罪犯減刑條例減刑要件，經法院裁定減刑為有期徒
    刑9 月，並於96年12月22日縮刑期滿執行完畢等情，有臺灣
    高等法院被告前案紀錄表1 份在卷可稽，其於有期徒刑執行
    完畢後，5 年以內故意再犯本件有期徒刑以上之15罪，均為
    累犯，應各依刑法第47條第1 項之規定加重其刑。爰審酌被
    告正值青壯之年，不思以己力正當謀生，反圖不勞而獲，任
    意攜帶具危險性之工具竊取他人財物，並搶奪他人財物，次
    數共達15次，危害社會治安甚鉅，衡以被告犯後坦承全部犯
    行，且未造成被害人受傷，及其犯罪動機、目的與手段，並
    考量其品行、生活狀況、智識程度，與犯罪所得財物之價值
    等一切情狀，酌情量處如主文所示之刑，並依刑法第51條第
    5 款規定，定其應執行之刑，以資懲儆。扣案螺絲扳手1 支
    、黑色口罩1 個、紫色安全帽1 頂，為被告所有，業據被告
    供承在卷，且係供犯
    本件加重竊盜罪及搶奪罪所用之物，應依刑法第38條第1項
    第2 款規定宣告沒收之，附此敘明。
五、公訴人雖以被告有犯罪習慣，請求本院依竊盜犯贓物犯保安
    處分條例規定，諭知被告入勞動場所強制工作。惟按竊盜犯
    贓物犯保安處分條例所指之習慣犯，與累犯、連續犯之性質
    有別，必須有具體之事實，足資證明行為人有犯罪之惡習及
    慣行，始有習慣犯規定之適用，並非一有累犯或連續犯之情
    形，即可認為有犯罪之習慣（最高法院54年度台上字第3041
    號判決要旨參照）。又因保安處分實質上亦具有刑罰之性質
    ，故其宣告應符合比例原則，且法院應審酌行為人所為行為
    之嚴重性、行為人所表現之危險性及對於行為人未來行為之
    期待性，決定應否令入勞動處所強制工作。本件被告雖有為
    事實欄所述竊盜案件，且觀諸被告前科資料，其曾於94年及
    96年間2 度因搶奪等案件經法院判刑確定，有卷附臺灣高等
    法院被告前案紀錄表1 紙可參，惟就被告行竊之時間及次數
    而論，尚與一般慣竊之懶惰成習，長期間且有計劃一再多次
    數而以犯罪成為日常習慣之情形有所不同，其應屬一時貪念
    所為之犯罪行為，而非有犯罪習慣之人。況經本院審酌被告
    所為竊盜犯行之動機、手段、被害人所受損害及其等犯後態
    度等一切情狀，量處如主文所示之刑，應足以體現司法正義
    ，並契合社會感情，參以諭知被告強制工作既非矯正其竊盜
    犯行之唯一方法，並審酌藉強制工作手段以矯正被告犯罪習
    性應合乎一定之比例，並求得法益間之均衡等情綜合以觀，
    本院認尚無對被告諭知宣告強制工作之必要。因此，本件爰
    不宣告被告於刑之執行前，令入勞動場所強制工作。
據上論斷，應依刑事訴訟法第273 條之1 第1 項、第284 條之1
、第299 條第1 項前段，刑法第321 條第1 項第3 款、第320 條
第1 項、第325 條第1 項、第47條第1 項、第38條第1 項第2 款
、第51條第5 款，判決如主文。
本案經檢察官午○○到庭執行職務。
中    華    民    國    98    年    8     月    7     日
                  刑事第五庭  法  官  林裕凱
以上正本證明與原本無異。
如不服本判決應於收受送達後10日內向本院提出上訴書狀，並應
敘述具體理由；如未敘述上訴理由者，應於上訴期間屆滿後20日
內向本院補提理由書（均須按他造當事人之人數附繕本）「切勿
逕送上級法院」。
中    華    民    國    98    年    8     月    10    日
                              書記官  黃靖媛
附錄所犯法條
刑法第321 條第1 項第3 款、第320 條第1 項、第325 條第1 項
附表一：（竊盜機車車牌部分）
┌─┬──────┬─────┬─────┬──────┐
│編│時        間│地      點│被  害  人│竊 盜 客 體 │
│號│            │          │          │            │
├─┼──────┼─────┼─────┼──────┤
│一│98年3月20 日│高雄縣鳳山│子○○    │7HJ—233號重│
│  │22時30分許起│市○○街12│          │型機車牌照1 │
│  │至同年月23日│巷1號前   │          │面          │
│  │18時許止間之│          │          │            │
│  │某時        │          │          │            │
├─┼──────┼─────┼─────┼──────┤
│二│98年4月7日5 │高雄縣鳳山│巳○○    │XZZ—270號重│
│  │時47分許    │市○○路2 │          │型機車牌照1 │
│  │            │段588巷3弄│          │面          │
│  │            │5號前     │          │            │
├─┼──────┼─────┼─────┼──────┤
│三│98年4月22 日│高雄縣仁武│乙○○    │XUV—501號重│
│  │17時45分許前│鄉大全2巷 │          │型機車牌照1 │
│  │之某時      │23號前    │          │面          │
└─┴──────┴─────┴─────┴──────┘
附表二：（竊盜車內財物部分）
┌─┬─────┬─────┬────┬──────┬───────────┐
│編│時      間│地      點│被 害 人│自用小客車  │竊盜客體（失竊財物）  │
│號│          │          │        │            │                      │
├─┼─────┼─────┼────┼──────┼───────────┤
│一│98年5月13 │高雄縣鳥松│1.卯○○│車牌號碼ZP—│1.卯○○：重型機車駕駛│
│  │日10時20分│鄉本館橫巷│2.辛○○│7266號自用小│執照1張、車牌號碼PZ8—│
│  │許前之某時│九龍禮儀公│        │客車        │990號重型機車及車牌號 │
│  │          │司圍牆旁  │        │            │碼ZIX—387號輕型機車行│
│  │          │          │        │            │車執照各1張、照片11張 │
│  │          │          │        │            │、鑰匙1串             │
│  │          │          │        │            │2.辛○○：手提包1只、 │
│  │          │          │        │            │海洋科技大學識別證1張 │
│  │          │          │        │            │、臺灣銀行存摺1本、、 │
│  │          │          │        │            │臺北富邦銀行信用卡、土│
│  │          │          │        │            │地銀行金融卡、捷運卡、│
│  │          │          │        │            │特力屋會員卡各1枚、中 │
│  │          │          │        │            │國信託信用卡2枚       │
├─┼─────┼─────┼────┼──────┼───────────┤
│二│98年5月13 │高雄縣鳥松│丙○○  │車牌號碼Q2—│手提包2只（內有錢包、 │
│  │日10時20分│鄉本館橫巷│        │9168號自用小│皮夾、中國信託信用卡及│
│  │許前之某時│九龍禮儀公│        │客車        │郵局提款卡各1枚、國民 │
│  │          │司圍牆旁  │        │            │身分證、駕駛執照、現金│
│  │          │          │        │            │18000元）             │
├─┼─────┼─────┼────┼──────┼───────────┤
│三│98年5月15 │高雄市三民│己○○  │車牌號碼2688│皮包1只（內有皮夾1只、│
│  │日9時30分 │區市立殯儀│        │—NU號自用小│護照、國民身分證、自用│
│  │許前之某時│館景行廳前│        │客車        │小客車駕駛執照、健保卡│
│  │          │          │        │            │、海外緊急救助會員卡各│
│  │          │          │        │            │1張、臺灣銀行金融卡1枚│
│  │          │          │        │            │、信用卡6枚、手機1支、│
│  │          │          │        │            │現金60000元、日幣20000│
│  │          │          │        │            │餘元                  │
└─┴─────┴─────┴────┴──────┴───────────┘
附表三：（搶奪部分）
┌─┬─────┬─────┬────┬───────┬──────────┐
│編│時      間│地      點│被害人  │搶  奪  方  法│搶奪客體（所失財物）│
│號│          │          │        │              │                    │
├─┼─────┼─────┼────┼───────┼──────────┤
│一│98年2月24 │高雄縣鳳山│丁○○  │騎乘機車逆向趨│綠色皮包1只（內有現 │
│  │日2時21分 │市○○○路│（路人）│近被害人，隨即│金110000元、身分證、│
│  │許        │82號前    │        │趁其不注意之際│郵局提款卡各1張、郵 │
│  │          │          │        │，迅速伸手搶奪│局存摺2 本、手機1支 │
│  │          │          │        │右肩背包      │）                  │
├─┼─────┼─────┼────┼───────┼──────────┤
│二│98年3月1日│高雄市三民│庚○○  │騎乘機車由右後│背包1只（內有皮夾1只│
│  │21時20分許│區○○路  ○○路人）│方趨近被害人，│、新力牌相機1台、身 │
│  │          │335巷口前 │        │隨即趁其不注意│分證、健保卡、駕照各│
│  │          │          │        │之際，迅速伸手│1枚、手機1支、信用卡│
│  │          │          │        │搶奪背包      │5張、提款卡1張、會員│
│  │          │          │        │              │卡2張、筆記本1本）  │
├─┼─────┼─────┼────┼───────┼──────────┤
│三│98年3月1日│高雄市三民│董逸婷  │騎乘機車由右後│黑色手提包1只（現金 │
│  │21時30分許│區○○路  ○○路人）│方趨近被害人，│1200元、身分證、健保│
│  │          │202巷3號前│        │隨即趁其不注意│卡、駕照各1枚、手機1│
│  │          │          │        │之際，迅速伸手│支、信用卡7 張、提款│
│  │          │          │        │搶奪被害人右手│卡1 張）            │
│  │          │          │        │持有之手提包  │                    │
├─┼─────┼─────┼────┼───────┼──────────┤
│四│98年3月24 │高雄市三民│丑○○  │騎乘機車由右後│手提包1只（內有現金 │
│  │日17時13分│區○○路27│（路人）│方趨近被害人，│1400元、手機1支、信 │
│  │許        │號前      │        │隨即趁其不注意│用卡1張、身分證、駕 │
│  │          │          │        │之際，迅速伸手│照、健保卡各1枚）   │
│  │          │          │        │搶奪持在右手之│                    │
│  │          │          │        │手提包        │                    │
├─┼─────┼─────┼────┼───────┼──────────┤
│五│98年4月7日│高雄市三民│癸○○  │騎乘機車由右後│小錢包1只（內有現金 │
│  │7時45分許 │區○○路1 │（路人）│方趨近被害人，│1400元、手機1支）   │
│  │          │號前      │        │隨即趁其不注意│                    │
│  │          │          │        │之際，迅速伸手│                    │
│  │          │          │        │搶奪持在右手之│                    │
│  │          │          │        │手提小錢包    │                    │
├─┼─────┼─────┼────┼───────┼──────────┤
│六│98年4月7日│高雄市左營│甲○○  │見被害人自銀行│粉紅色側背包1只（內 │
│  │8時25分許 │區○○○路│（汽車駕│出來並進入汽車│有現金102000元、    │
│  │          │366號前   │駛）    │駕駛座，隨即趁│10000元消費卷、金融 │
│  │          │          │        │被害人汽車尚未│卡6張、信用卡7張、身│
│  │          │          │        │上鎖，且未注意│分證、健保卡、汽車駕│
│  │          │          │        │之際，迅速開啟│照、灣內國小服務證各│
│  │          │          │        │副駕駛座車門，│1枚）               │
│  │          │          │        │搶奪置放在副駕│                    │
│  │          │          │        │駛座椅之粉紅色│                    │
│  │          │          │        │側背包        │                    │
├─┼─────┼─────┼────┼───────┼──────────┤
│七│98年4月22 │高雄市左營│寅○○  │騎乘機車趨近被│手提包1只（內有現金 │
│  │日22時48分│區○○○路│（機車騎│害人，隨即趁其│800元、金融卡2枚、信│
│  │許        │101號前   │士）    │不注意之際，迅│用卡、身分證、健保卡│
│  │          │          │        │速伸手搶奪手提│、汽車駕照、機車行照│
│  │          │          │        │包            │各1枚）             │
├─┼─────┼─────┼────┼───────┼──────────┤
│八│98年5月9日│高雄縣鳥松│辰○○  │騎乘機車由後方│紅色皮包1只（內有珍 │
│  │12時58分許│鄉○○路3 │（路人）│趨近被害人，隨│珠項鍊1條、手機1支、│
│  │          │巷21之1號 │        │即趁其不注意之│現金6000元、消費卷  │
│  │          │前        │        │際，迅速伸手搶│2000 元、提款卡、信 │
│  │          │          │        │奪左肩紅色皮包│用卡）              │
├─┼─────┼─────┼────┼───────┼──────────┤
│九│98年5月24 │高雄縣鳳山│戊○○  │騎乘機車由右後│白色手提包1只（內有 │
│  │日6時許   │市○○路與│（機車騎│方趨近被害人，│現金3500元，身分證、│
│  │          │中山東路交│士）    │隨即趁其不注意│健保卡各1枚、信用卡4│
│  │          │岔口      │        │之際，迅速伸手│張、金融卡5張、現金 │
│  │          │          │        │搶奪置放在機車│卡2張、金項鍊2條、戒│
│  │          │          │        │腳踏墊之白色手│指5只、項鍊墜子2只、│
│  │          │          │        │提包          │手機1支、存摺5本、印│
│  │          │          │        │              │章4枚）             │
└─┴─────┴─────┴────┴───────┴──────────┘
附表四
┌──┬─────────┬────────────────┐
│編號│犯罪事實          │扣案應沒收之物                  │
├──┼─────────┼────────────────┤
│ 1  │如附表一所示      │螺絲扳手壹支                    │
├──┼─────────┼────────────────┤
│ 2  │如附表三所示      │黑色口罩壹個、紫色安全帽壹頂    │
└──┴─────────┴────────────────┘


司法院資訊處製作；財團法人民間司法改革基金會備份。
